【裁判字號】    92,交抗,534
【裁判日期】    920528
【裁判案由】    違反道路交通管理處罰條例
【裁判全文】
臺灣高等法院交通事件裁定                        九十二年度交抗字第五三四號
    抗  告  人
    即受處分人  甲○○○貨運股份有限公司
    代  表  人  何俊郎
右抗告人因違反道路交通管理處罰條例案件，不服臺灣基隆地方法院九十一年度交聲
字第二六八號，中華民國九十二年四月二十三日裁定，提起抗告，本院裁定如左：
    主  文
抗告駁回。
    理  由
一、按汽車駕駛人，駕駛聯結車、大客車、大貨車，使用註銷之駕駛執照駕車者，汽
    車所有人及駕駛人各處新臺幣四萬元以上八萬元以下罰鍰，並當場禁止該汽車駕
    駛人繼續駕駛及扣留其車輛牌照，違反第一項情形，並吊扣其汽車牌照三個月，
    道路交通管理處罰條例第二十一條之一第一項第五款、第三項定有明文。另按「
    交通法庭認為聲明異議無理由者，應以裁定駁回」，道路交通案件處理辦法第十
    九條定有明文。
二、抗告人即受處分人甲○○○貨運股份有限公司所有車牌號碼ＫＢ─二四二號營業
    貨櫃曳引車，於民國（下同）九十一年七月二十九日，由駕駛執照已註銷之黃政
    明駕駛，行經國道三號三十六公里北上處，經內政部警政署國道公路警察局第六
    警察隊警員舉發，依道路交通管理處罰條例第二十一條之一第一項第五款之規定
    裁決罰鍰新台幣六萬元，並吊扣汽車牌照三個月。
三、抗告意旨略以：車牌號碼ＫＢ─二四二營業貨櫃曳引車係黃政明所有，寄行於受
    處分人公司，並於九十一年一月二十五日依公路法第五十五條簽訂「汽車貨運業
    接受個別經營者（寄行）委託服務契約」，契約內容明載雙方權利義務及責任歸
    屬等，約定由黃政明自行駕駛或雇用駕駛員營業，與受處分人並無關係。且受處
    分人善盡督導責任，除以契約規範應雇用合法駕駛員外，亦經常告知實際所有人
    查閱駕駛執照。本件黃政明駕駛執照已註銷仍駕駛汽車，係其個人之行為，非受
    處分人公司所能注意，亦非屬受處分人管理範圍事項。
四、經查：受處分人對於登記為其所有之車牌號碼ＫＢ─二四二號營業貨櫃曳引車，
    於九十一年七月二十九日，由駕駛執照已註銷之黃政明駕駛之事實，坦承不諱，
    並經證人黃政明於原審證述明確（見原審卷第十七頁），復有基隆監理站汽車駕
    駛人螢幕列印在卷可稽（見原審卷第十頁）。雖受處分人辯稱：車牌號碼ＫＢ─
    二四二營業貨櫃曳引車係黃政明所有，寄行於受處分人公司，雙方簽訂有「汽車
    貨運業接受個別經營者（寄行）委託服務契約」，依契約規定，黃政明駕駛該車
    如有違規行為，應由其個人負責，與受處分人無關云云。惟違反道路交通管理處
    罰條例第二十一條之一第一項第五款之規定者，除處罰汽車駕駛人外，亦同時處
    罰汽車所有人，汽車所有人如已善盡查證駕駛人駕駛執照資格之注意，或縱加以
    相當之注意而仍不免發生違規者，汽車所有人始不受該條之處罰，復有交通部公
    路總局台北區監理所基隆監理站九十二年四月十八日北監基字第○九二○○○三
    一五七號函說明（二）闡釋甚詳。本件受處分人為車牌號碼ＫＢ─二四二號營業
    貨櫃曳引車之登記名義人，並將該車交由證人黃政明駕駛，而受處分人對於證人
    黃政明有無適當駕駛執照，或駕駛執照有無遭註銷，未予詳查等情，業據受處分
    人供承在卷（見原審卷第十八頁），顯未善盡查證駕駛人駕駛執照資格之注意。
    又受處分人提出雙方簽訂之「汽車貨運業接受個別經營者（寄行）委託服務契約
    」，認為依契約第四條規定，對駕駛人黃政明之違規行為得以免責，然依前開交
    通部公路總局台北區監理所基隆監理站九十二年四月十八日北監基字第○九二○
    ○○三一五七號函說明（三）稱：車牌號碼ＫＢ─二四二車，係登記為志豐公司
    ，另依公路法第七十九條訂定之汽車運輸業管理規則第十九條規定：汽車運輸業
    除對所屬車輛、駕駛人及僱用之從業人員應負管理之責外，其營運應遵守相關規
    定，故不能免責，有該函在卷可參，是受處分人不得以契約條款預先免除責任。
    是黃政明駕駛執照已經註銷，受處分人仍放任其駕駛登記為受處分人所有之營業
    貨櫃曳引車，自違反道路交通管理處罰條例第二十一條之一第一項第五款之規定
    甚明。
五、原審因而認原處分機關依前揭規定處以受處分人罰鍰六萬元，並吊扣汽車牌照三
    個月，核無違誤或不當，而駁回受處分人所為異議之聲明，經核並無不合。受處
    分人提起抗告，為無理由，應予駁回。
據上論結，應依道路交通案件處理辦法第二十六條、刑事訴訟法第四百十二條，裁定
如主文。
中      華      民      國    九十二    年      五      月    二十八    日
                              臺灣高等法院交通法庭
                                  審判長法  官  楊  照  男
                                        法  官  陳  炳  彰
                                        法  官  王  詠  寰
右正本證明與原本無異。
不得再抗告。
                                        書記官  駱  麗  君
中      華      民      國    九十二    年      五      月    二十八    日


司法院資訊處製作；財團法人民間司法改革基金會備份。
